臺灣基隆地方法院民事簡易判決
111年度基簡字第225號
原      告  許夢麟  
被      告  劉非凡  



訴訟代理人  何孟臨律師
上列當事人間請求返還出資額等事件，本院於民國111年3月24日
言詞辯論終結，判決如下：
    主      文
原告之訴駁回。
訴訟費用由原告負擔。
    事實及理由
一、原告主張：被告於民國106年6月10日以通訊軟體向原告表示
    「我同事有想找我自己收中古車來賣你還有興趣嗎」，原告
    隨以「有阿」回覆被告，兩造即有成立投資契約之合意，原
    告並陸續匯款新臺幣（下同）29萬8,100元（下稱系爭投資
    款）予被告，作為投資之用。但是被告收受系爭投資款後，
    未經營中古車輛之買賣，原告屢次詢問，被告均再三推託，
    雙方就於107年4月24日之前合意解除投資契約，有通訊軟體
    對話紀錄可證。又雙方對於原告投資多少金額尚未達成合意
    ，原告於110年5月12日整理帳目時，發現先前對被告稱應返
    還投資款項19萬元部分有誤，乃以通訊軟體通知被告「小凡
    ，剛剛確認以前借你投資的借款對帳了，總共匯了29.81萬
    ，扣除修車的3萬8千跟返還的三萬，還剩23萬，不是之前說
    的19萬」被告亦未否認金額，雙方就後續還款迭經協商，亦
    曾申請區公所調解，均因被告無還款意願而沒結果，原告並
    於110年11月20日以台南成功路郵局第002214號存證信函及1
    11年12月23日第002538號存證信函催告被告返還，被告仍拒
    不返還，為此依民法第199條或類推適用民法第689條規定請
    求返還；如認兩造間因出資及獲利方式未達成合意，依民法
    第153條第2項規定無法推定兩造間之投資契約成立，則原告
    給付予被告之29萬8,100元即無法律上原因，依民法第179條
    規定，被告仍應返還其所受之利益等語。並聲明：被告應給
    付原告23萬元，及自起訴狀繕本送達翌日起至清償日止，按
    週年利率5%計算之利息。
二、被告抗辯略以：原告於106年6月20日向被告表示要投資被告
    之中古車事業，於次日匯款3萬元予被告，並對被告表示投
    資於任何車輛相關產業皆可，待被告有賺到錢後，再分剩下
    的利潤給原告，兩造間確實有成立投資契約，但非如原告所
    主張於106年6月10日即參與投資，兩造間亦無保本投資之合
    意，原告同意事業進行程度均交由被告判斷執行，被告之投
    資事業均已虧損歇業，原告應就個人投資行為承擔風險。另
    被告從事中古車相關產業，不時會幫原告代買零件、雜物及
    代辦業務等，故兩造間匯款原因複雜，原告應特定各筆匯款
    之用途，原告自行認定所有匯款均為投資，以不明計算方式
    要求被告返還23萬元，並無依據。又主張不當得利請求權存
    在之當事人，對於不當得利請求權之成立，應負舉證責任，
    原告並未舉證證明其給付欠缺給付目的，不符合不當得利之
    要件。至於原告提出兩造部分對話紀錄主張被告有還款意思
    ，實係當時被告念及雙方友誼，且對原告態度不堪其擾，因
    此有意以個人金錢儘快解決，讓生活恢復正常，不足以證明
    原告主張之投資關係存在，並得請求被告返還23萬元等語。
    並答辯聲明：原告之訴駁回，如受不利判決願供擔保請准宣
    告免為假執行。
三、原告主張於106年6月10日與被告成立中古車買賣事業投資契
    約，原告陸續匯款29萬8,100元，雙方於107年4月24日之前
    合意解除投資契約，扣除原告應給付被告修車費用3萬8,000
    元及被告已返還3萬元，依投資契約及不當得利規定，請求
    被告返還23萬元等情，被告抗辯雙方是於106年6月20日成立
    中古車買賣事業投資契約，原告僅於106年6月21日出資3萬
    元，並以前詞置辯，本院判斷如下：
　㈠基於私法自治之原則，當事人間之契約不限於民法上之有名
    契約，其他非典型之無名契約仍得依契約之性質及經濟目的
    而類推適用關於有名契約之規定。又合資契約，乃雙方共同
    出資完成一定目的之契約；合資契約與合夥均係契約當事人
    共同出資，雙方就出資及獲利比例均按約定定之，惟兩者之
    差異僅在合夥係以經營共同事業為特點，則就性質不相牴觸
    部分，非不得類推適用民法合夥之相關規定，以定合資人間
    之權義歸屬（最高法院110年度台上字第2084號判決意旨參
    照）。依雙方106年6月10日LINE對話紀錄：「（被告）我同
    事有想找我自己收中古車來賣，就跟我以前樣…你還有興趣
    嗎（原告）有啊…（被告）好我們開始收就跟你說…（原告）
    你收車有地方展示跟整理？預計先找哪個級距（被告）可能
    都先收十萬內到十幾萬的車居多（原告）OK，這樣需要投入
    的時候說一聲，錢有轉10000給你喔」（本院卷第13頁），1
    06年6月20日LINE對話紀錄：「（原告）你二手車的投資如
    何了，上次那台CUXI有收嗎…（被告）有啊盤給同行了，你
    想投資嗎（原告）有啊，上次就說OK了，你賺完剩的再給我
    就好，所以近期需要投給你嗎（被告）如果你手頭鬆的話可
    以啊，維修整理的能開發票都會開給你們看（原告）OK，這
    樣我明天匯3萬五給你，5千是VR的，3萬投給你（被告）好
    （被告）降你想收汽車還是機車（原告）就以你眼光為主，
    畢竟主要也是你在辛苦，你就有賺再分就好，不急，你主要
    工作為重（被告）好，如果收什麼車在經過你同意(原告)不
    用啦，一切相信你的專業，反正我插你的股份，OK啦」（本
    院卷第75頁、第77頁），可知兩造共同出資收購中古車整理
    後出售，委由被告執行投資計畫，屬合資性質之非典型契約
    ，並非原告對於被告所經營事業出資之隱名合夥關係，亦非
    單純委任關係，依上開說明，應類推適用民法合夥相關規定
    ，以處理兩造間之權利義務關係。
  ㈡原告主張於106年6月10日與被告成立中古車買賣事業投資契
    約，原告共出資29萬8,100元，為被告所否認，抗辯原告僅
    於106年6月21日出資3萬元，原告應對其出資29萬8,100元之
    利己事實負舉證責任。查原告係於106年6月20日才向被告表
    示翌日會匯款投資3萬元，有上開對話內容可以證明，至於
    原告交付其餘26萬8,100元予被告部分，雖有原告之帳戶交
    易明細及被告之存摺內頁可以佐證，然匯款原因很多，單憑
    自帳戶匯款之事實，尚不足以證明原告係基於投資中古車買
    賣事業之合意所交付，此由原告主張系爭投資款包括106年6
    月5日、同年月10日各匯款1萬元，核與前開雙方LINE對話內
    容及與原告主張雙方於106年6月10日成立投資契約等情不符
    ，已然明顯，原告復未提出其他證據資料供本院審酌，其主
    張雙方就29萬8,100元成立投資契約，難以採信。
　㈢又原告與被告成立中古車買賣事業投資契約之目的，係在出
    資經營共同事業或取得財產，自應共同承擔損益，被告抗辯
    兩造係約定投資事業有盈餘才分配獲利，有雙方106年6月20
    日對話內容可憑，至於雙方107年4月24日、107年10月30日
    、108年6月13日對話紀錄（本院卷第13頁、第15頁、第17頁
    ）及107年5月7日、107年10月30日、107年11月28日、108年
    5月18日、108年6月7日、110年5月12日、110年9月16日、11
    0年月29日、110年12月6日對話內容，僅能證明雙方就中古
    車買賣事業資金如何結算及返還進行協商，並不足以證明雙
    方在投資契約成立時有保本或原金返還之約定，且類推適用
    民法第697條至第699條之規定，被告負有協同原告結算之義
    務，經結算後始得分配利潤或虧損，兩造既未共同結算，原
    告數次自行結算金額亦不相同，並曾於107年5月4日LINE表
    示中古車買賣事業虧損6萬元，更加證明有待雙方結算盈虧
    後始能取回本金，原告又未舉證證明尚有盈餘可供分配，自
    不得直接請求就原來出資為全部返還。
  ㈣另無法律上之原因而受利益，致他人受損害者，應返還其利
    益。雖有法律上之原因，而其後已不存在者，亦同，民法第
    179條定有明文。又不當得利依其類型可區分為「給付型不
    當得利」與「非給付型不當得利」前者係基於受損人之給付
    而發生之不當得利，後者乃由於給付以外之行為（受損人、
    受益人、第三人之行為）或法律規定或事件所成立之不當得
    利。而在「給付型不當得利」原告既因自己行為致原由其掌
    控之財產發生主體變動，則本於無法律上之原因而生財產變
    動消極事實舉證困難之危險，自當歸諸於原告，方符事理之
    平。故原告應就不當得利請求權之成立要件負其舉證責任，
    即應證明他方係無法律上之原因而受利益，致其受有損害。
    如受利益人係因其給付而得利時，所謂無法律上之原因，即
    指其給付欠缺給付之目的，故主張該項不當得利請求權存在
    之當事人，應舉證證明其欠缺給付之目的。原告主張其給付
    系爭投資款予被告，被告受有不當得利，是屬於給付型不當
    得利，依照上開說明，自應由原告舉證證明其給付欠缺給付
    之目的，原告並未提出證據以證明其所為前揭給付，有何欠
    缺給付目的之情事，核與給付型不當得利之要件不符，原告
    依民法第179條規定，請求被告返還23萬元，沒有依據。
四、綜上所述，原告依兩造間投資契約及民法合夥、不當得利規
    定，請求被告給付23萬元，及自起訴狀繕本送達翌日起至清
    償日止，按週年利率5%計算之利息，為無理由，應予駁回。
五、結論：本件原告之訴為無理由，依民事訴訟法第436條第2項
    、第78條，判決如主文。　　
中　　華　　民　　國　　111 　年　　4 　　月　　12　　日
                  基隆簡易庭法　官　陳湘琳　　　　　
以上正本係照原本作成。
對於本件判決如有不服，應於收受送達後20日內向本院提出上訴
書狀，上訴於本院合議庭，並按他造當事人之人數附具繕本。如
委任律師提起上訴者，應一併繳納上訴審裁判費。
中　　華　　民　　國　　111 　年　　4 　　月　　12　　日
                            書記官　林亭如